臺灣桃園地方法院民事判決　　　　九十五年度勞訴字第十九號
原　　　告　乙○○
訴訟代理人　湯應欽　　律師
被　　　告　生鎧有限公司
兼　法　定
代　理　人　丁○○
共　　　同
訴訟代理人　林國思
　　　　　　陳宏瑄　　律師
上列　一人
複　代理人　王唯鳳　　律師
上列當事人間請求損害賠償事件，於民國九十六年四月十日言詞
辯論終結，本院判決如下：
    主      文
原告之訴及其假執行之聲請均駁回。
訴訟費用由原告負擔。
    事實及理由
一、程序方面：
　　按訴狀送達後，原告不得將原訴變更或追加他訴。但擴張應
    受判決事項之聲明者，不在此限。民事訴訟法第二百五十五
    條第一項但書第三款定有明文。本件原告起訴時原係聲明請
    求被告應連帶給付原告新臺幣（下同）二百零五萬零八十七
    元，及起訴狀繕本送達翌日起至清償日止，按週年利率百分
    之五計算之利息等語，嗣於本院民國九十六年四月十日行言
    詞辯論程序時當庭陳明其起訴時關於殘廢補償部分之主張有
    誤，而變更為十六萬九千六百元，連同其他未變更之項目合
    計結果應為二百零五萬九千一百二十七元（按原告訴訟代理
    人誤計為一百八十七萬四千二百八十三元，本院斟酌其真意
    逕予更正之），而請求將損害賠償金額擴張為二百零五萬九
    千一百二十七元等語，揆諸前開法文，原告於本院是日程序
    所為聲明之擴張，自屬合法，應予准許，先予敘明。
二、原告起訴主張被告丁○○為被告生鎧有限公司（下稱生鎧公
    司）之法定代理人，而原告自民國九十二年七月十七日起受
    僱於被告生鎧公司，擔任網頁設計及行銷之業務。原告於九
    十三年七月三十日十三時四十五分許，臨時受指示駕駛被告
    公司所有車號T3-6971 號自小客貨車載送公司客戶至機場搭
    機，途中行至桃園縣蘆竹鄉○○○路出口倉之出口處，因被
    告保養不當致上開自小客貨車突然發生故障及有超載、超重
    情事，而與訴外人王俊明所駕駛之車號A3-255號營業大客車
    發生碰撞，原告身體因此受有右側股骨幹骨折、左側脛腓骨
    開放性骨折、左側脛骨粉碎性骨折、左側脛腓骨骨折、左側
    第一蹠骨骨折、左側第二手指近端指骨骨折。原告因上開事
    故發生所致傷害，已給付醫療費用一萬零四百二十四元；又
    、原告因上開車禍遺存兩下肢長管骨畸刑，依勞工保險殘廢
    給付標準表第一百五十項為第十一級殘廢，殘廢補償標準為
    一百六十日，而原告於事故發生當日前六個月平均工資為三
    萬一千五百八十八元，被告應給付殘廢補償十六萬九千六百
    元；再者，原告於九十三年六月間之原領工資為二萬九千七
    百元，而原告因上開傷害住院期間為九十三年七月三十一日
    起至同年八月十三日，計應得請被告給付工資補償一萬三千
    八百六十元；另原告因上開事故致受有終身不能回復之障害
    ，並因此喪失百分之三十八點四五之勞動能力，而原告於事
    故發生時為六十歲，依正常情形可工作至六十五歲，依霍夫
    曼式扣除中間利息，原告受有勞動能力損失六十六萬五千二
    百四十三元；此外，原告因受上開終身傷害，造成生活上諸
    多不便、身心痛苦，依法請求一百二十萬元之精神上損害賠
    償，以上合計為二百零五萬九千一百二十七元。上開車禍事
    故係被告臨時指示原告駕駛其保養不當之車輛，及指示超載
    乘客，致肇生車禍，非但係屬職業災害且亦屬不法之侵權行
    為，被告生鎧公司及其法定代理人自應就前揭職業災害之補
    償責人及侵權行為損害賠償連帶負擔給付之責等語，並聲明
    請求：（一）被告應連帶給付原告二百零五萬九千一百二十
    七元，及起訴狀繕本送達翌日起至清償日止，按週年利率百
    分之五計算之利息；（二）並願供擔保請准宣告為假執行。
三、被告則以：（一）勞動基準法第五十九條所稱「職業災害」
    ，當指上述雇主提供工作埸所之安全與衛生設備等職業上原
    因所致勞工之傷害等而言（最高法院七十八年度台上字第三
    七一號判決意旨參照）。故職業災害之認定標準，須具備下
    列要件：一為「職務遂行性」：即災害是在勞工執行職務的
    過程中所發生的狀態，係基於勞動契約在事業主指揮監督之
    下的情形。另為「職務起因性」：即職務和災害之間有因果
    關係，此種因果關係可分為責任成立及責任範圍因果關係，
    均應依相當因果關係認定之。此係指伴隨著勞工提供勞務時
    所可能發生之危險已經現實化（即已經實現、形成），且該
    危險之現實化為經驗法則一般通念上可認定者。本件系爭事
    故發生當日原告早已下班，且被告公司亦無授權予原告開車
    搭送客人前往機場之行為。所以，依上開判決意旨內容所示
    ，孰難認為原告駕車行係為執行其職務或是職務上必要行為
    、附隨行為而具相關因果關係。是以原告因私自駕車而肇事
    受傷之結果，顯與其執行職務無關，依據前揭規定及說明，
    難謂認定係屬職業災害，而要求被告須負職業災害補償之責
    任；（二）民法第一百八十四條之侵權行為，係以行為人基
    於故意或過失所為之加害行為不法侵害他人之權利或利益，
    致他人因此而受有損害為其要件。原告指述被告臨時委派其
    駕駛被告公司保養不當之車輛及指示超載乘客，至肇生車禍
    云云，依法原告須就該部分之事實負舉證責任。然系爭肇事
    車輛最後一次保養日期為九十三年七月十五日，車況良好，
    且當時證人甲○○更有使用該車，原告指述被告未盡保養之
    責，顯不足採。又，證人丙○○證稱：「我們是搭華航，約
    莫下午二點多的飛機要到大陸去」、「、、、停車場到機場
    約十五分鐘」、「（問：登記出境，需要多久的時間？）約
    需一個小時」等語（詳見本院九十五年五月二十九日言詞辯
    論筆錄），而本件肇事車禍發生之時間乃係當日下午一點四
    十五分，依證人所述登記出境所需時間，顯見渠等於停車場
    出發時，根本就是來不及趕上班機之登記出境手續，是否趕
    機之乘客等人要求原告超載，則不無疑問。這些乘客為了趕
    搭飛機，而催促原告超載或是超速駕駛等行為，這也是有可
    能的情形。然而，證人丙○○與原告本來就是處於利害關係
    之地位，因為本件車禍肇事責任理應由原告自行負責，相較
    原、被告之經濟能力情形下，被害人當然會選擇向能力較佳
    之被告求償，否則車上之乘客等人，豈會當初向原告提起刑
    事告訴，爾後又撤回告訴，顯見渠等與原告間已私下達成一
    起向被告求償之合意，證人丙○○等人所為不利被告之供述
    ，其憑信性可疑。（三）依道路交通安全規則第二條第一項
    第十六、十七、十八款及第四十條規定，車重係指車輛未載
    運客貨及司機所測之空車重量；載重係為車輛允許載運客貨
    之重量；總重係指車重與載重之全部重量。換句話說，車重
    + 載重= 總重；且「汽車載重噸位之核定，應依左列規定：
    、、、二、載重（一）原廠車輛說明書上未列載重量，僅列
    總重量者，應將總重量減去空車重量後核定載重量。、、、
    （三）有總重量及載重量者，按實際車身重量增減，使與總
    重量相符」，經查，福特六合汽車股份有限公司所函覆之資
    料，指出系爭柴油小客貨兩用車空車重量為一千六百七十公
    斤、車輛總重量為二千六百公斤。由此可見，系爭柴油車載
    重量應係九百三十公斤，只要在此範圍內之載重量皆為安全
    承載重量；再者，本件系爭車輛雖確有超載，但可否因超載
    而逕自推論有系爭車輛當時係處於超重之情形，進而影響至
    煞車系統，即有疑義。本件車禍的造成，乃係原告本身駕駛
    操作不當產生，亦有車輛行車鑑定報告書可稽，是以如硬要
    使得被告必須承擔肇事責任而扭曲本件車禍肇事因素，被告
    對此實難干服。（四）原告另主張被告未有為其投保，導致
    其無法依勞工保險條例規定，請領勞保傷殘給付云云，暫不
    論被告應否為其投保，縱使被告有為原告投保勞工保險，原
    告亦會因為該傷害並非出自職業災害而無法請領補償金，與
    投保與否無涉。（五）退萬步言之，縱認原告駕車行為係屬
    「職業災害」，惟職業災害保護法第六條第一項之規定「未
    加入勞工保險而遭遇職業災害之勞工，雇主未依勞動基準法
    規定予以補償時，得比照勞工保險條例之標準，按最低投保
    薪資申請職業災害殘廢、死亡補助」，其餘相關工資補償部
    分並未比照勞工保險條例規定，故原告該部分之請求，顯然
    無據。再者，依據勞工保險殘廢給付標準表所示，原告係為
    十一級殘廢，殘廢補償標準為一百六十日，按我國目前最低
    投保薪資每月為一萬五千八百四十元計算，每日為五百二十
    八元，以五百二十八元乘一百六十日得八萬四千四百八十元
    。（六）關於原告請求減少勞動能力賠償部分，國立台灣大
    學醫學院附設醫院函詢原告所受之傷害，有無終身不能回復
    之情形及減損勞動能力等，該函說明第二點（一）、（二）
    明確指出原告右膝關節活動度為正常，而左膝活動度仍須復
    健治療，並無終身無法回復之情形；而第二點（三）又指出
    ，「勞動能力減損成數因職業而異，粗重負重勞力減損約五
    成，輕微勞力工作僅有下肢活動不便之限制。林先生應不適
    宜長期粗重、負重之勞力工作」等語，然而，原告本來在被
    告公司就不是從事粗重、負重工作，其職務係負責電腦、行
    銷等作業，且原告任職於被告公司之前，亦係從事電腦方面
    之業務，故本件原告請求減少勞動能力之損失，顯無理由。
    至非財產之損害賠償部分，原告於起訴狀中稱：「終身須靠
    柺杖走路，造成生活上諸多不便」等語，顯與醫院鑑定報告
    不符，先不論原告對於其病況描述是否過於誇大，原告請求
    被告須賠償一百二十萬元，顯不相當，應以十萬元為適當。
    （七）縱原告確係受到被告指示而為載送客人至機場原告亦
    容許超載行為，甚至更積極驅車前往機場，且本次車禍係因
    原告自身駕車不慎抑或乘客自行要求超載導致，業已無法得
    知，被告過失程度應較原告為輕，被告僅負二成之過失責任
    即可，況原告自承業已領取強制汽車責任險二十四萬六千二
    百零八元及其先前向被告借貸二萬元，被告主張就此部分扣
    除等語資為抗辯，並答辯聲明：（一）請求駁回原因之訴；
    （二）如受不利判決，被告願供擔保，請准宣告免為假執行
    。
四、兩造不爭執事項：
（一）原告自九十二年七月十七日起受僱於被告生鎧公司，擔任
      網頁設計及行銷之業務。而其於九十三年七月三十日十三
      時四十五分許，駕駛被告公司所有車號T3-6971 號自小客
      貨車載送公司客戶十人（即丙○○、陳實、郭志豪、李敏
      雄、陳瑞麒等五男及陳昱臻、鄧明珠、顧雅美、黃琦、張
      冠美等五女）至機場搭機，途中行至桃園縣蘆竹鄉○○○
      路出口倉之出口處，因故與訴外人王俊明所駕駛之車號
      A3-255號營業大客車發生碰撞，原告身體因此受有右側股
      骨幹骨折、左側脛腓骨開放性骨折、左側脛骨粉碎性骨折
      、左側脛腓骨骨折、左側第一蹠骨骨折、左側第二手指近
      端指骨骨折。而原告因上開事故所受傷害，屬於勞工保險
      條例第五十三條附表所列之第十一級殘廢，應得受領殘廢
      補償標準為一百六十日；另上開事故經臺灣省桃園縣區車
      輛行車事故鑑定委員會鑑定結果，認係原告駕駛上開自小
      客貨車侵入對向車道為肇事原因。
（二）被告生鎧公司未為原告於其上開任職日起辦理勞工保險，
      致原告因上開事故所受傷害，未能依勞工保險條例相關規
      定請領保險給付。又原告因本件車禍事故，而另行支出之
      醫療費用為一萬零四百二十四元，並已領得汽車責任保險
      金二十四萬六千二百零八元。
（三）被告丁○○於系爭事故發生時為被告生鎧有限公司之法定
      代理人。而原告於本件系爭事故發生前六個月之平均工資
      為三萬一千五百八十八元；又原告另因消費借貸緣故，積
      欠被告二萬元。
五、原告主張因被告臨時指示原告駕駛保養不當之車輛，及指示
    超載乘客，致肇生車禍，原告更因此受有傷害，而依侵權行
    為法律關係，請求被告負擔損害賠償責任等語，此為被告所
    否認，並以事實及理由欄二所載等語置辯，經查：
（一）按民事訴訟法第二百七十七條前段規定：「當事人主張有
      利於己之事實者，就其事實有舉證之責任。」；又當事人
      所證明，必須於通常一般之人均不致有所懷疑，得確信其
      為真實之程度者，始得據為提出該證據之一造之有利認定
      。倘其證明尚未達到此一程度，而有其他合理之懷疑存在
      時，提出該證據之一造若就此合理懷疑事項，未能為必要
      之說明者，仍不能遽為提出該證據之一造之有利認定；另
      民事訴訟如係由原告主張權利者，應先由原告負舉證之責
      。本件原告主張被告指示原告駕駛保養不當之車輛及超載
      乘客、超重，致肇生車禍等情，既為被告所否認，揆諸上
      開說明，原告自應就被告有過失不法侵權行為之諸要件存
      在負擔舉證之責。
（二）按「刑事訴訟法第五百零四條（現為第五百條）所謂應以
      刑事判決所認定之事實為據者，係指附帶民事訴訟之判決
      而言，如附帶民事訴訟經移送於民事庭後，即為獨立民事
      訴訟，其裁判不受刑事判決認定事實之拘束。」，最高法
      院四十八年台上字第七一三號判例可資參照。本件關於系
      爭車禍發生之原因，雖前經臺灣板橋地方法院檢察官於九
      十五年一月二十一日對原告之起訴書內（即九十五年度偵
      字第三Ｏ五號過失傷害事件）記載：乙○○未檢查煞車系
      統及超載乘客十人，致其所駕駛之自小客貨車因超載造成
      煞車制動力降低，而失控越過分向限制線駛入對向車道，
      進而與訴外人王俊明駕駛之營業大客車發生碰撞等語，然
      參諸前揭判例精神，本院對原告起訴事實之認定，自不受
      檢察官前開起訴書所載等語之拘束。再者，審視上開起訴
      書內容所載，該承辦檢察官並未論及系爭自小客貨車於原
      告使用前究有何煞車系統之瑕疵存在，亦未詳述其認定系
      爭車輛超載乘客十人即足以造成煞車制動力不足之論據，
      況該起訴書所援引為論罪證據（即該起訴書所指之證據六
      ）之航空警察局保安警察五分隊道路交通事故初步分析研
      判表中調查分析欄及肇因研判欄亦明載：「依據當事人筆
      錄及現場跡證，第一當事人（即原告）未注意行車方向，
      偏離方向、車道而肇事。」、「Ａ車（即原告所駕車輛）
      ：未注意行車方向，偏離方向、車道為肇事主因。Ｂ車（
      即王俊明所駕車輛）：未發生肇（事）原因。」等語，該
      起訴書顯有理由未備、甚或相互矛盾之嫌，是以該起訴書
      尚自不足援為原告有利認定之依據。
（三）而關於系爭事故發生時原告所駕車輛，究有無因被告保養
      不當致生機械故障一情，原告訴訟代理人於本院九十五年
      十月十四日行言詞辯論程序時自承無法就此提出任何積極
      事證供本院審認，則原告就此部分之主張，自難採信。
（四）至原告另主張其經被告提示超載乘客，並有超重情事，致
      肇生車禍云云，惟：
    １茲暫不論原告於系爭時地超載乘客是否係出於被告之指示
      ，縱依原告所指摘，然關於系爭車禍發生之原因，前經原
      告自行申請臺灣省桃園縣區車輛行車故鑑定委員會鑑定結
      果，認係原告駕駛自小客貨車侵入對向車道為肇事原因，
      此有該會九十四年一月六日鑑定意見書影本乙紙在卷可稽
      ，原告上開指摘是否有據，已不無疑義。
    ２按汽車逾越法定安全承載重量承載客貨，非但易使車輛所
      使用之輪胎因設定胎壓不足，造成輪胎氣爆，亦使汽車本
      身原所配置之煞車系統功能減損；而車輛之載運乘客及貨
      物，不得超過核定之人數及總重量，此固道路交通安全規
      則第七十八條第一款、第七十九條第一項第一款所明定，
      惟觀諸同規則第七十八條第一款後所規範：「但公共汽車
      於尖峰時刻載重未超過核定總重量者，不在此限。」等語
      ，可知車輛載客不得超過核定人數之規範意旨，洵係在預
      防車禍事故發生時，因乘客過多造成相互碰撞、推擠、擴
      大損害之範圍爾，並非認車輛即會因此導致爆胎、煞車距
      離延長，進而影響其他用路人車安全，是以，在本院於認
      定系爭車輛是否有因超載致影響該車煞車系統功能之發揮
      ，應以系爭車輛超越核定之總重量而承載客貨為斷。
    ３又按「本規則所用名詞釋義如左：．．．四、客貨兩用車
      ：指兼載人客及貨物之汽車。．．．十六、車重：指車輛
      未載客貨及駕駛人之空車重量。十七、載重：指車輛允許
      載運客貨之重量。十八、總重：指車重與載重之全部重量
      。．．．」、「汽車依其使用性質，分為左列各類：．．
      ．三、客貨兩用車：．．．（二）小客貨兩用車：總重量
      在三千五百公斤以下，或全部座位在九座以下，並核定載
      人座位及載重量，其最後一排座椅固定後，後方實際之載
      貨空間達一立方公尺以上之汽車。．．．」、「汽車載重
      噸位之核定，應依左列規定：一、車重　將空車過磅按實
      際重量登記。二、載重（一）原廠車輛說明書上未列載重
      量，僅列總重量者，應將總重量減去空車重量後核定載重
      量。（二）無總重量而僅有載重量說明書者，按載重量噸
      位核定。（三）有總重量及載重量者，按實際車身重量增
      減，使與總重量相符。三　總重　參照原廠說明書載明之
      總重量核定。但經交通部另行核定者，依其核定辦理。」
      ，此為道路交通安全規則第二條、第三條及第四十條分別
      定明；又另本件系爭車輛為小客貨兩用車，其空車重量為
      一千六百七十公斤，乘座人數為八人，總重量為二千六百
      公斤，亦有福特六和汽車股份有限公司檢覆本院之交通部
      八十六年九月二十六日路台（86）監字第Ｏ九七一七號函
      及車輛規格表影本各乙紙在卷可稽。準此，參酌上開道路
      交通安全規定，可知系爭車輛之安全載重量應為九百三十
      公斤（即0000-0000=930） ，換言之，原告於駕駛系爭車
      輛時，其所承載之客貨總重有逾上開數額者，始得謂超載
      。
    ４查系爭自小客貨車於車禍發生時，其上連同原告共載有乘
      客十一人（六男五女，依本院依職權調閱臺灣板橋地方法
      院檢察署九十四年發查他字第一九二號案卷結果，上開十
      一人中，十九至四十四歲之男性有三人、女性有四人，四
      十四歲至六十四歲之男性有二人、女性有一人，六十五歲
      以上之男性有一人），而依衛生署食品衛生處所公布之居
      民體位及肥胖狀況表之男女平均體重（即十九至四十四歲
      平均體重男性為六十四點三公斤、女性為五十四點五公斤
      ；四十四歲至六十四歲平均體重男性為六十五點二公斤、
      女性為五十八公斤、六十五歲以上男性平均體重為六十一
      點二公斤）推斷計算結果，則乘客部分之總重量應約為六
      百四十六點五公斤。又上開十一名乘客中除原告外，原均
      係欲搭乘華航班機前往大陸地區，而依華航所提供經濟客
      艙免費託運行李重量為二十公斤推斷計算結果，十名乘客
      所攜行李重量應未逾二百公斤，以上合計結果，系爭自小
      客貨車於車禍發生時，其總承載重僅為八百四十六點五公
      斤，並未逾系爭爭車輛之安全載重量九百三十公斤，是以
      堪認並無超載情事。
    ５至於原告所提之傷勢診斷證明書，則僅能證明其因本件車
      禍而發生傷害，亦不能憑以認定被告應負過失責任之證據
      。此外，原告復未提出被告就本件事故發生確有疏失之其
      他積極事證供本院審認，原告空言指摘，自屬無據。
六、原告另主張其於上開時地執行職務中受有傷害，而請求被告
    生鎧公司及其法定代理人應依勞動基準法第五十九條規定給
    付職業災害補償十九萬三千八百八十四元等語，亦為被告所
    否認，惟勞動基準法第五十九條各款所定之職業災害補償，
    係屬雇主之責任，要與雇主法定代理人無涉，原告竟請求被
    告生鎧公司法定代理人丁○○應與被告生鎧公司連帶負擔上
    開金額，顯然無據；再者，勞工因遭遇職業災害而致死亡、
    殘廢、傷害或疾病時，雇主應依規定予以醫療費用、工資及
    殘廢之補償。但如同一事故，依勞工保險條例或其他法令規
    定，已由雇主支付費用補償者，雇主得予以抵充之，勞動基
    準法第五十九條本文可資參照；又「保險人依本法所為之保
    險給付，視為被保險人損害賠償金額之一部分；被保險人受
    賠償請求時，得扣除之。」，亦有強制汽車責任保險法第三
    十二條規定可稽。茲暫不論原告所受之傷害是否係屬遭受職
    業災害，縱然肯定，本件原告於遭逢本件車禍事故後，既已
    領得汽車責任保險金二十四萬六千二百零八元，顯然已逾其
    於本件所主張之職業災害補償，依上開規定扣除結果，原告
    關於職業災害補償之請求已無餘額，是以原告此部分之請求
    ，亦為無理由。
七、綜上所述，原告依侵權行為法律關係及勞動基準法第五十九
    條規定，請求被告連帶給付二百零五萬九千一百二十七元，
    及起訴狀繕本送達翌日起至清償日止，按週年利率百分之五
    計算之利息，為無理由，應予駁回。又原告之訴既經駁回，
    則其假執行之聲請即失所附麗，爰併予駁回，附此敘明。
據上論結，本件原告之訴為無理由，依民事訴訟法第七十八條，
判決如主文。
中 　華 　民　 國　九十六 　年　　四　　月　  三十 　 日
                        民事第二庭  法  官  石有為
以上正本係照原本作成
如對本判決上訴，須於判決送達後廿日內向本院提出上訴狀
                                    書記官  黃珮娟
中 　華 　民　 國　九十六 　年　　四　　月　  三十 　 日
